【裁判字號】    92,軍上,3
【裁判日期】    921023
【裁判案由】    竊盜案件
【裁判全文】
福建高等法院金門分院刑事判決                        九十二年度軍上字第三號
    上  訴  人
    即  被  告  甲○○
右上訴人因竊盜案件，不服國防部高等軍事法院高雄分院九十二年高判字第六二號，
中華民國九十二年五月二十日上訴判決（初審判決案號：國防部南部地方軍事法院金
門分院九十一年六月二十日九十一年金判字第０一九號；起訴案號：國防部南部地方
軍事法院金門分院檢察署九十一年門偵字第０一號），提起上訴，本院判決如左：
    主  文
上訴駁回。
    理  由
一、按當事人不服高等軍事法院宣告有期徒刑之上訴判決者，得以判決違背法令為理
    由，向高等法院提起上訴，軍事審判法第一百八十一條第五項定有明文。是當事
    人向高等法院提起上訴，應以高等軍事法院宣告有期徒刑之上訴判決，違背法令
    為理由，係屬法定要件，如上訴理由狀並未依據卷內訴訟資料，具體指摘原判決
    不適用何種法則或如何適用不當，或所指原判決違法情事，顯與法律規定得為提
    起上訴理由之違法情形不相適合時，均應認其上訴違背法律上之程式，予以駁回
    。
二、本件原判決認定上訴人即被告甲○○原係金門防衛司令部砲兵指揮部作戰情報科
    上尉動員官，曾於民國八十九年間因盜取財物未遂案件，經國防部南部地方軍事
    法院判處有期徒刑一年，緩刑三年確定。於任職金門防衛司令部砲兵指揮部砲一
    營上尉參謀主任期間，竟基於意圖為自己不法所有之概括犯意，於九十一年十月
    二十一日凌晨四時許，自金門防衛司令部幹訓班（太湖營區）靠安民村之後門處
    ，未經許可無故潛入女性軍士官隊宿舍內，先後在該隊曬衣間、浴室、個人寢室
    ，竊得女性軍士官之內褲等衣物共計三十六件（詳如原判決附表），嗣被害人謝
    佳伶下士起床查看，驚見人影，被告甲○○即逃逸。被告甲○○逃逸後良心不安
    ，欲歸還女官隊竊得衣物，於當日凌晨五時許再行潛入，旋為巡查之曾新國上尉
    、周廷隆下士等人查獲其潛入，被告甲○○即向曾上尉自承上述竊盜犯行，並交
    還竊得之內褲等物。案由該指揮部函送國防部南部地方軍事法院金門分院檢察署
    軍事檢察官偵結起訴等情，係以上訴人甲○○對於右揭逃亡犯行，已坦白承認，
    核與金門防衛司令部九十年十月三十日（九十）御仁字第八三三八號函附筆錄記
    載情節相符，並經證人胡元貞、曾新國、周廷隆等人到庭結證屬實，且據被害人
    王淑樺、潘欣怡、馮慧琍、顧正瑜、許庭瑜、楊美慧、陳怡廷、蘇雅、謝佳伶
    、林美妏、童惠慧等人到庭指述綦詳，復有贓物領據十二紙在卷可憑，罪證明確
    ，上訴人甲○○犯行足以認定，並認上訴人甲○○於犯罪被發覺前，向具有軍法
    警察官身分之隊長曾新國上尉坦承犯行，符合自首之要件，而上訴人甲○○先後
    在女官隊宿舍曬衣間、浴室、個人寢室等處，竊取被害人王淑樺等十二人之女性
    內褲等衣物，其先後多次之竊盜行為，憑係基於概括犯意所為，且時間緊接，犯
    罪構成要件相同，應依刑法第五十六條連續犯之規定論處。本件原判決綜核卷內
    證據資料，認定上訴人甲○○有連續加重竊盜犯行，因而撤銷國防部南部地方軍
    事法院金門分院不當之科刑判決，論以陸海空軍刑法第七十六條第一項第八款、
    刑法第三百二十一條第一項第一款之加重竊盜罪，已詳敘認定犯罪事實之依據及
    憑以認定之理由，並就各項論辯詳為指駁及說明，從形式上觀察，原判決並無違
    背法令之情形存在。
三、上訴人甲○○上訴意旨雖以：上訴人係在前揭時地之女性軍士官隊宿舍內，分別
    於曬衣間、浴室、個人寢室，竊得被害人王淑樺等所有之內褲等物品計三十六件
    ，其時間、空間完全緊接，顯屬單一竊盜犯意決定時，實施一次行為，而其雖侵
    害被害人王淑樺等數個財產法益，然上訴人於同一時間分別於曬衣間、浴室、個
    人寢室之竊盜行為，依一般社會之健全觀念，在時間差距上顯無法分別，無法分
    別其先後，自應認上訴人以一行為侵害被害人王淑樺等多數財產法益，係一行為
    而觸犯數罪名，為想像競合犯，從一重之加重竊盜論處，原審論以連續犯，洵有
    違誤云云，指摘原判決不當。惟刑法第五十五條所謂一行為而觸犯數罪名，固不
    以單一動作，觸犯數罪名為限；如基於同一犯意，由多數動作合為一個行為，而
    觸犯數罪名者，亦包括在內。但後者之多數動作，必須同時、同地、同次實施，
    無從分別先後者，始克相當。若係基於概括之犯意，而行為又先後可分時，即非
    想像競合犯範圍，應依連續犯處斷。查上訴人甲○○於原審審理時供承：「先從
    曬衣間竊得內褲，再到浴室竊得內褲，再至個人寢室去，發現有人睡覺我便關門
    離開，再換別的個人寢室偷內褲。」（見原審卷第一九一頁），顯見上訴人之上
    開竊盜行為，時間可分，地點不同，所侵害者復為不同被害人之財產法益，自屬
    可分之數行為，惟其行為手法相同，時間緊接，反覆為之，觸犯構成要件相同之
    罪名，顯係基於概括之犯意為之，原審依刑法第五十六條之規定，以連續犯論處
    ，並詳敘其認定之理由，經核尚無違誤。上訴意旨，徒就原判決所為事實之認定
    及已說明之事項，任意指摘為違法，難謂已符合首揭上訴高等法院之要件。其上
    訴違背法律上之程式，應予駁回。
據上論斷，應依軍事審判法第二百零六條第一項、刑事訴訟法第三百九十五條前段，
判決如主文。
中      華      民      國    九十二    年      十      月    二十三    日
                              福建高等法院金門分院刑事庭
                                  審判長法  官  陳  中  和
                                        法  官  詹  文  馨
                                        法  官  李  行  一
右正本證明與原本無異。
不得再上訴。
中      華      民      國    九十二    年      十      月    二十三    日
                                        書記書  李  麗  鳳


司法院資訊處製作；財團法人民間司法改革基金會備份。
